臺灣高等法院高雄分院刑事判決　　　　99年度上易字第1134號
上　訴　人　臺灣高雄地方法院檢察署檢察官
上　訴　人
即　被　告　鍾志明
上列上訴人因被告家庭暴力防治法案件，不服臺灣高雄地方法院
99年度易字第1435號中華民國99年10月15日第一審判決（起訴案
號：臺灣高雄地方法院檢察署99年度偵字第10339 號），提起上
訴，本院判決如下：
     主  文
上訴駁回。
     事  實
一、鍾志明與羅香梅為夫妻，具有家庭暴力防治法第3 條第1 款
    所定之家庭成員關係。緣羅香梅前以被害人身分，向臺灣高
    雄地方法院聲請核發暫時保護令，經臺灣高雄地方法院家事
    法庭於民國99年3 月10日以99年度司暫家護字第44號裁定，
    依家庭暴力防治法第14條第1 項第1 、2 款之規定，對鍾志
    明核發內容為：「(1)鍾志明不得對羅香梅實施身體或精神上
    不法侵害之行為；(2)鍾志明不得直接或間接對於羅香梅為騷
    擾、跟蹤之行為」之民事暫時保護令。詎鍾志明於同年3 月
    12日21時10分許經高雄市政府警察局新興分局警員執行上開
    民事暫時保護令而收受並知悉該保護令之內容後，於該保護
    令有效期間內之同年3 月17日（下稱當天）下午，打多通行
    動電話給羅香梅，因羅香梅均未接聽，乃又打電話至羅香梅
    受僱之公司總機請其轉接。同日下午19時50分許（起訴書誤
    載為18時50分），在高雄市新興區○○○路200 號10樓之6
    居處內，鍾志明心生不滿，返家後即一再質問羅香梅，羅香
    梅解釋：其行動電話放置物箱，未聽到，若有要事可直接打
    電話到公司總機，請公司總機轉接等語，鍾志明竟基於違反
    上開保護令之犯意，向羅香梅表示以後只要未接聽行動電話
    ，就要打電話至公司總機找人，羅香梅表示此可能導致其遭
    解僱，鍾志明猶謂：「這是你家的事，我就是每天打，要把
    事情鬧大」等方式，表示將對羅香梅為騷擾之行為，予以精
    神上不法之侵害，而違反前開暫時保護令。嗣因羅香梅報警
    處理，而查悉上情。
二、案經高雄市政府警察局新興分局報請臺灣高雄地方法院檢察
    署檢察官偵查起訴。
     理  由
壹、證據能力方面：
一、按被告以外之人於偵查中向檢察官所為陳述，除顯有不可信
    之情況者外，得為證據，刑事訴訟法第159 條之1 第2項 定
    有明文。偵查中對被告以外之人（包括證人、鑑定人、告訴
    人、被害人及共同被告等）所為之偵查筆錄，或被告以外之
    人向檢察官所提之書面陳述，性質上均屬傳聞證據。惟現階
    段刑事訴訟法規定檢察官代表國家偵查犯罪、實施公訴，依
    法其有訊問被告、證人及鑑定人之權，證人、鑑定人且須具
    結，而實務運作時，檢察官偵查中向被告以外之人所取得之
    陳述，原則上均能遵守法律規定，不致違法取供，其可信度
    極高。本件證人羅香梅前於偵查中向檢察官所為之陳述，經
    依法具結，且其亦未提及有何遭檢察官不法取供之情形，復
    查無其有何顯不可信之情況，應認有證據能力。
二、按被告以外之人於審判外之陳述，雖不符刑事訴訟法第159
    之1 至第159 條之4 之規定，而經當事人於審判程序同意作
    為證據，法院審酌該言詞陳述或書面陳述作成時之情況，認
    為適當者，亦得為證據。當事人、代理人或辯護人於法院調
    查證據時，知有第159 條第1 項不得為證據之情形，而未於
    言詞辯論終結前聲明異議者，視為有前項之同意。刑事訴訟
    法第159 之5 定有明文。查除上開說明外，檢察官及被告均
    對於本判決其餘所引用之傳聞證據，未於言詞辯論終結前聲
    明異議，本院審酌上開證據作成時之情狀，並無違法或不當
    等情形，且與本案相關之待證事實具有關聯性，認為以之作
    為本案之證據亦屬適當，認均有證據能力。
貳、實體事項：
一、訊據上訴人即被告鍾志明固坦承當天因小孩接送問題，打羅
    香梅之行動電話，羅香梅均未接聽，因而返家後與羅香梅發
    生爭吵等事實，惟矢口否認有何違反保護令犯行，辯稱：當
    天返家後，係羅香梅先跟被告表示以後如果打行動電話找不
    到她，可以打到總機，被告才對羅香梅說如果有急事，被告
    就打電話到總機，被告未曾表示要每天打電話至羅香梅公司
    總機找人，要把事情鬧大云云。
二、然查：
  (一)被害人羅香梅前向原審法院聲請核發暫時保護令，經原審法
    院家事法庭於99年3 月10日以99年度司暫家護字第44號裁定
    ，依家庭暴力防治法第14條第1 項第1 、2 款之規定，核發
    內容為：「(1)鍾志明不得對羅香梅實施身體或精神上不法侵
    害之行為；(2)鍾志明不得直接或間接對於羅香梅為騷擾、跟
    蹤之行為」之民事暫時保護令，被告鍾志明於同年3 月12日
    21時10分許，於高雄市政府警察局新興分局警員執行上開民
    事暫時保護令時，已收受該保護令並在保護令執行紀錄表簽
    名等情，業經原審法院調取上開暫時保護令卷宗核閱屬實，
    復有上開民事暫時保護令、高雄市政府警察局新興分局保護
    令執行紀錄表各1 份在卷可稽（見警卷第8 ～9 頁；偵卷第
    10頁），是被告已於同年3 月12日21時10分許知悉該暫時保
    護令之內容無訛。
  (二)又證人羅香梅於警詢陳稱：被告於當天19時50分許在高雄市
    新興區○○○路200 號10樓之6 住家，因伊上班手機放在置
    物箱，沒有接到他來電，下班回到家他就威脅，要打電話到
    公司去，每天都要打到公司，伊說「到時候我被辭職了沒工
    作，你就高興了嗎」，被告回稱「那是你家的事，我就是要
    每天打，要把事情鬧大」；於偵訊證稱：當天因伊未接到被
    告的來電，被告就說他會打到公司，但公司規定上班時間不
    可以接私人電話，只允許沒有客人時可以確認手機有無未接
    來電並回電，如果有客人在場，就要以服務客人為優先，不
    可以隨便接私人電話，不過若有重要的事，公司允許可以打
    到公司總機找人，總機會幫忙通知員工，但被告的意思是說
    只要伊未接手機，他就會打到公司總機，要鬧到伊沒有工作
    等語（見警卷第3 頁反面；偵卷第19頁），前後證述一致，
    且核與被告於偵訊時供稱：當天早上羅香梅上班時，忘了把
    手機帶在身上，伊從早上到下午打了5 、6 通，都沒有接聽
    ，她說手機放在包包內，沒有看到，晚上7 點到家，她說以
    後可以打電話到公司找他，伊就說好「以後你沒有接電話，
    我就打到你公司」之情節大致相符（見偵卷第4 頁）。且被
    告事前已有慣常性虐待、毆打證人羅香梅，經原審法院家事
    法庭核發民事暫時保護令，已如前述，足見被告平素即有對
    被害人為不法侵害行為之傾向；被告於本院審理中亦自承當
    時雙方確實發生爭吵，則被告如未對被害人施以不法侵害，
    被害人羅香梅又何須報警處裡？凡此，均足見證人羅香梅前
    揭警詢及偵訊之證述，與事實相符，應予採信。是被告於當
    日19時50分許，在高雄市新興區○○○路200 號10樓之6 居
    處內，因稍早羅香梅上班時未接聽行動電話而心生不滿，返
    家後即一再質問羅香梅，羅香梅解釋其行動電話放置物箱，
    未聽到，若有要事可直接打電話到公司總機，鍾志明竟向羅
    香梅表示以後其只要未接聽行動電話，就要打電話至公司總
    機找人，羅香梅憂心表示此可能導致其遭解雇，鍾志明猶謂
    ：「這是你家的事，我就是每天打，要把事情鬧大」等事實
    ，應堪認定。被告辯稱未曾向羅香梅表示只要羅香梅未接聽
    來電，就要打電話至公司總機找人，要每天打至總機，把事
    情鬧大，不管羅香梅是否因此遭解雇云云，委無可採。
  (三)被告另辯稱：羅香梅今年一月份曾開過刀，手術後情緒即不
    穩定，羅香梅前揭警詢及偵訊之證述係在精神狀況有問題之
    狀況下所為云云，並聲請原審法院鑑定羅香梅之精神狀況。
    惟查，證人羅香梅之警詢陳述係案發當天即99年3 月17日所
    為，其偵訊之陳述係於99年5 月20日所為，兩者相隔超過2
    個月，然前後吻合，並無二致，且其證述之情節，亦核與被
    告上揭偵訊供述情節大致相符，已如前述，足徵羅香梅前揭
    警詢及偵訊之陳述，非於精神障礙所為，被告此部分所辯，
    不足採信，其請求鑑定羅香梅之精神狀況，核無必要。
  (四)綜上所述，被告所辯，均係事後卸責之詞，不足採信。本件
    事證已臻明確，犯行堪以認定。
三、查被害人羅香梅與被告為夫妻關係，有個人戶籍資料查詢結
    果1 紙在卷可稽（見偵卷第11頁），屬家庭暴力防治法第3
    條第1 款所定之家庭成員關係。又任何打擾、警告、嘲弄或
    辱罵他人之言語、動作或製造使人心生畏怖情境之行為，均
    屬家庭暴力防治法所稱之騷擾，此觀該法第2 條第3 款之規
    定自明。本件被告因被害人上班時未接聽其來電，返家後即
    不斷質問被害人，且向被害人表示以後只要被害人未接聽其
    來電，就要打電話至被害人公司總機找人，並於被害人憂心
    表示此可能造成被害人遭公司解雇，被告竟還謂：「這是你
    家的事，我就是每天打，要把事情鬧大」等語，揚言將長期
    施以騷擾，在客觀上已足使被害人心生畏怖情境，係屬精神
    上不法之侵害無訛，故核被告鍾志明所為，係犯家庭暴力防
    治法第61條第2 款之違反保護令罪。
四、原審因依家庭暴力防治法第61條第1 款（原審誤為第2 款）
    ，刑法第11條前段、第41條第1 項前段之規定，並審酌被告
    無視上開民事暫時保護令之內容，以言語騷擾被害人，犯後
    復矢口否認犯行，態度不佳，惟考量其當日係因欲與被害人
    討論女兒接送問題，數次撥打被害人之行動電話，均未聯繫
    到被害人之犯罪動機，並斟酌被告之素行、犯罪手段、生活
    狀況、智識程度及犯罪所生之損害等一切情狀，量處拘役40
    日，並諭知如易科罰金，以新臺幣1000元折算1 日。認事用
    法，核無不合，量刑亦屬妥適。檢察官上訴意旨，以原審量
    刑過輕；被告上訴意旨，仍執前詞，否認犯罪；均指摘原判
    決不當，均無理由，應予駁回。又被害人於本院行準備程序
    中，雖表示希望維持與被告之婚姻，願意原諒被告等語，然
    查被告鍾志明於93至95年間另涉犯行使偽造私文書、詐欺取
    財等罪，現經檢察官提起公訴，尚未經法院判決，有臺灣高
    等法院被告前案紀錄表附卷可參，本院認不宜宣告緩刑，附
    此說明。
據上論結，應依刑事訴訟法第368 條，判決如主文。
本案經檢察官郭振昌到庭執行職務。
中    華    民    國   100    年    1     月    6     日
                  刑事第五庭    審判長法  官  曾永宗
                                      法  官  鍾宗霖
                                      法  官  任森銓
以上正本證明與原本無異。
不得上訴。
中    華    民    國   100    年    1     月    6     日
                                      書記官  呂素珍
附錄本判決論罪科刑法條：
家庭暴力防治法第61條：
違反法院依第14條第1 項、第16條第3 項所為之下列裁定者，為
本法所稱違反保護令罪，處3 年以下有期徒刑、拘役或科或併科
新臺幣10萬元以下罰金：
一、禁止實施家庭暴力。
二、禁止騷擾、接觸、跟蹤、通話、通信或其他非必要之聯絡行
    為。
三、遷出住居所。
四、遠離住居所、工作場所、學校或其他特定場所。
五、完成加害人處遇計畫。